【裁判字號】    99,事聲,352
【裁判日期】    991028
【裁判案由】    聲明異議
【裁判全文】
臺灣高雄地方法院民事裁定             99年度事聲字第352號
聲  請  人  乙○○
法定代理人  甲○○
法定代理人  丙○○
相  對  人  丁○○○○○○○○.
上列當事人間因返還擔保金事件，聲請人對於本院民國99年9 月
29日司法事務官所為99年度司聲字第1004號民事裁定聲明異議，
本院裁定如下：
    主  文
異議駁回。
    事實及理由
一、按民事訴訟法第240 條之4 第1 項至第3 項分別規定：當事
    人對於司法事務官處理事件所為之終局處分，得於處分送達
    後10日之不變期間內，以書狀向司法事務官提出異議、司法
    事務官認前項異議有理由時，應另為適當之處分；認異議為
    無理由者，應送請法院裁定之。法院認第1 項之異議為有理
    由時，應為適當之裁定；認異議為無理由者，應以裁定駁回
    之。本件異議人就本院司法事務官所為返還擔保金之裁定，
    聲明不服而提出異議，司法事務官認其異議無理由而送請本
    院裁定，經核與上開條文規定及意旨相符，先予敘明。
二、按返還擔保金，依民事訴訟法第106 條準用第104 條之規定
    ，須符合：(1)應供擔保之原因消滅者。(2)供擔保人證明受擔
    保利益人同意返還者。(3)訴訟終結後，供擔保人證明已定20
    日以上之期間，催告受擔保利益人行使權利而未行使者，或
    法院依供擔保人之聲請，通知受擔保利益人於一定期間內行
    使權利並向法院為行使權利之證明而未證明者之要件，法院
    始得裁定返還擔保金。因假執行宣告所供擔保，係擔保債務
    人因假執行所受之損害，故必待無損害發生或債權人本案勝
    訴確定，或就所生之損害已經賠償時，始得謂供擔保之原因
    消滅，最高法院53年台抗字第279 號判例可資參照。次按同
    法第395 條第1 項規定，假執行之宣告，因就本案判決或該
    宣告有廢棄或變更之判決，自該判決宣示時起，於其廢棄或
    變更之範圍內，失其效力，茲本案判決，已經第三審法院廢
    棄發回更審，原第二審法院准予假執行之宣告，因無所附麗
    ，於廢棄之範圍內失其效力，原第一審原告既不得再依已被
    廢棄之原判決聲請假執行，因而原第一審被告為免假執行而
    供擔保所提供之物，應認其應供擔保之原因已消滅（最高法
    院74年度台抗字第254 號判例參照）。又按嗣該宣告假執行
    之本案判決雖經廢棄，上開移轉命令亦經撤銷，惟假執行之
    強制執行程序既已進行，抗告人並未證明相對人未因而受損
    害，且本案訴訟仍在原法院審理中，難認其供擔保之原因已
    消滅，最高法院85年台抗字第413 號判決可資參照。
三、異議意旨略以：聲請人與相對人間請求侵權行為損害賠償事
    件（下稱系爭事件），聲請人前依臺灣高等法院高雄分院97
    年度重上字第59號判決，為假執行而以本院98年度存字第20
    54號提存書提供擔保金新臺幣（下同）3,200,000 元。嗣該
    事件經最高法院98年度台上字第1921號民事判決將原判決關
    於命相對人給付及該訴訟費用部分全部廢棄，臺灣高等法院
    高雄分院97年度重上字第59號判決所為之假執行宣告，業經
    第三審法院廢棄對相對人之本案判決而失所附麗，認應屬最
    高法院74年度台抗字第254 號判例所指供擔保原因消滅之情
    形，為此依法聲請返還上開擔保金，且系爭事件經最高法院
    廢棄發回台灣高等法院高雄分院後，經該院以98年度重上更
    （一）字第29號民事判決聲請人勝訴後，聲請人亦另外提供
    擔保金0000000 元後假執行，此有本院99年度存字第1473號
    提存書可憑，則相對人既已有該擔保金供擔保，則聲請人請
    求返還98年度存字第2054號所提存之擔保金，應不致造成相
    對人之不利等語。
四、經查：聲請人援引最高法院74年度台抗字第254 號判例而主
    張其供擔保之原因消滅，然上開最高法院判例係指因免假執
    行而供擔保之原因已消滅，非謂因假執行而供擔保之原因亦
    一同消滅，則該判例於本件並無適用之餘地。且本件聲請人
    因假執行宣告所供之本件擔保金，係擔保相對人因本件假執
    行所受之損害，是原假執行宣告雖被廢棄，或雖聲請人又另
    提供擔保同額擔保金再次聲請假執行，但相對人仍有可能因
    本件假執行而受有損害，聲請人未能證明其本案全部判決勝
    訴確定，或相對人未發生損害，或就所生損害已經賠償，自
    難謂符合應供擔保原因已消滅之要件；又聲請人亦未證明相
    對人已同意返還提存物，或聲請人已於訴訟終結後定20日以
    上之期間，催告受擔保利益人行使權利而未行使，或法院依
    供擔保人之聲請，通知受擔保利益人於一定期間內行使權利
    並向法院為行使權利之證明而未證明等情形，則聲請人聲請
    返還本件擔保金，即不符合上開規定，自不能准許。
五、依民事訴訟法第240 條之4 第3 項，裁定如主文。
中    華    民    國    99    年    10    月    28    日
                  民事第三庭法  官  朱玲瑤
正本係照原本作成。
如對本裁定抗告，須於裁定送達後10日內向本院提出抗告狀。
中    華    民    國    99    年    10    月    28    日
                            書記官  張家瑜

司法院資訊處製作；財團法人民間司法改革基金會備份。
